【裁判字號】    99,簡上,85
【裁判日期】    991129
【裁判案由】    侵權行為損害賠償
【裁判全文】
臺灣士林地方法院民事判決              99年度簡上字第85號
上  訴  人  林志文
被 上訴 人  林峰源
上列當事人間侵權行為損害賠償事件，上訴人對於中華民國99年
4 月13日本院內湖簡易庭99年度湖簡字第242 號第一審判決提起
上訴，本院於民國99年11月15日言詞辯論終結，判決如下：
    主  文
原判決關於駁回上訴人後開第二項之訴部分，暨命上訴人負擔訴
訟費用（除確定部分外）之裁判均廢棄。
被上訴人應再給付上訴人新臺幣陸萬伍仟玖佰柒拾伍元，及自民
國九十九年二月二十七日起至清償日止，按週年利率百分之五計
算之利息。
第一審關於命上訴人負擔訴訟費用部分（除確定部分外）及第二
審訴訟費用由被上訴人負擔。
    事  實  及  理  由
壹、程序方面：
    本件被上訴人經合法通知，未於言詞辯論期日到場，核無民
    事訴訟法第386 條所列各款情形，爰依上訴人之聲請，由其
    一造辯論而為判決。
貳、實體方面：
一、上訴人起訴主張：被上訴人於民國98年10月16日凌晨2 時20
    分許，駕駛車號6692-UW 號自用小客車，於臺北市○○區○
    ○路3 段348 巷內處，因未注意車前狀況且酒醉已達無法駕
    駛動力車輛之狀態，衝撞伊所有之車號5460-KL 號自用小客
    車（下稱「系爭車輛」），致系爭車輛嚴重毀壞。伊因本件
    車禍而支出修繕系爭車輛費用新臺幣（下同）4 萬6,350 元
    及增加交通費用5,500 元，且系爭車輛雖經修復，然其市價
    因此減損10萬元，故伊因本件車禍共受有15萬1,850 元之損
    害。伊迭次催告被上訴人賠償伊所受損害，被上訴人均置之
    不理。為此，爰依侵權行為損害賠償之法律關係，訴請被上
    訴人給付15萬1,850 元，及自起訴狀繕本送達被上訴人之翌
    日起至清償日止，按週年利率5%計算之利息。
二、被上訴人經合法通知無正當理由未到庭，亦未提出任何書狀
    作何聲明或陳述。
三、本件原審對於上訴人之請求，判決被上訴人應給付上訴人3
    萬5,875 元，及自99年2 月27日起至清償日止，按週年利率
    5%計算之利息，而駁回上訴人其餘之訴，並就上訴人勝訴部
    分依職權宣告假執行。上訴人就其敗訴部分，部分聲明不服
    ，並聲明：(一)原判決關於駁回上訴人後開(二)部分廢棄。(二)上
    開廢棄部分，被上訴人應再給付上訴人6 萬5,975 元，及自
    起訴狀繕本送達被告之翌日起至清償日止，按週年利率5%計
    算之利息（原審就上訴人請求逾10萬1,850 元部分駁回上訴
    人之訴，未據上訴人聲明不服，已告確定；另原審判命被上
    訴人給付3 萬5,875 元部分，未據被上訴人上訴，亦告確定
    ）。
四、得心證之理由：
    上訴人主張系爭車輛雖經修復，然其市價仍貶損5 萬元，且
    系爭車輛之修復費用中零件更換費用部分不應予以折舊等語
    。是本件之爭點應為：(一)上訴人得否請求被上訴人賠償系爭
    車輛減損之市價5 萬元？(二)系爭車輛之修復費用中零件更換
    費用1 萬5,975 元部分是否應予折舊？茲論述如下：
  (一)上訴人得請求被上訴人賠償系爭車輛減損之市價5 萬元。
    1.按損害賠償之目的在於填補所生之損害，其應回復者，係
      應有之狀態，自應將損害事故發生後之變動狀況考慮在內
      。故於物被毀損時，被害人除得請求賠償修復費用外，就
      其物因毀損所減少之價值，於超過修復費用之差額範圍內
      ，仍得請求賠償（最高法院92年度臺上字第2746號判決意
      旨參照）。
    2.經查，系爭車輛經本院囑託臺灣區汽車修理工業同業公會
      鑑定市價貶損之情形，該會鑑定結果為：「該車於2004年
      4 月出廠時約為56萬9,000 元，該車於2009年10月發生事
      故前市場價值約為26萬元左右，該車於發生事故修復後市
      場價值約為21萬元左右，該系爭車輛市場價值貶損約5 萬
      元左右」等語（本院卷第30頁），足徵系爭車輛經修復後
      ，尚因本件車禍而減少5 萬元之價值。則揆諸上開說明，
      上訴人請求被上訴人賠償系爭車輛減損之市價5 萬元，應
      屬有據。
  (二)系爭車輛於修復後，尚未回復其應有之狀態，故其零件更換
    費用應無折舊計算之必要。
    1.按物被毀損時，被害人除得依民法第196 條請求賠償外，
      並不排除民法第213 條至第215 條之適用。依民法第196
      條請求賠償物被毀損所減少之價額，得以修復費用為估定
      之標準，但以必要者為限（例如：修理材料以新品換舊品
      ，應予折舊），最高法院77年度第9 次民事庭會議決議(一)
      可資參照。損害賠償之目的既在於回復受損害之物之應有
      狀態，則於以新零件換舊零件以修復受損害之物時，因更
      換新零件使受損害之物之價值提升，自應就更換新零件部
      分之修復費用予以折舊計算，以免使被害人獲有超過受損
      害物品應有狀態之利益。惟倘以新零件更換舊零件以修復
      受損害之物後，受損害之物尚無法回復其應有狀態時，被
      害人既不可能獲取超過受損害物品應有狀態之利益，則更
      換新零件部分之修復費用應無折舊計算之必要。
    2.經查，系爭車輛經修復後，尚貶損5 萬元之價值等情，已
      如上述，足徵系爭車輛以新零件更替舊零件後，縱考量新
      零件所增加系爭車輛之價值後，仍有5 萬元之貶損而尚未
      回復其應有之狀態。則依上開說明所示，其更換新零件部
      分之修復費用當無折舊計算之必要。準此，上訴人請求被
      上訴人賠償修復費用中零件更換費用1 萬5,975 元，亦屬
      有據。
五、按給付無確定期限者，債務人於債權人得請求給付時，經其
    催告而未為給付，自受催告時起，負遲延責任；其經債權人
    起訴而送達訴狀，或依督促程序送達支付命令，或為其他相
    類之行為者，與催告有同一之效力；遲延之債務，以支付金
    錢為標的者，債權人得請求依法定利率計算之遲延利息；應
    付利息之債務，其利率未經約定，亦無法律可據者，週年利
    率為5%，民法第229 條第2 項、第233 條第1 項本文及第20
    3 條分別定有明文。本件兩造未就損害賠償之清償期限及遲
    延給付時之利率為約定，則揆諸上開說明，原告請求被告給
    付自起訴狀繕本送達之翌日即99年2 月27日，按週年利率5%
    計算之遲延利息，即無不合。
六、綜上所述，系爭車輛經修復後，尚貶損5 萬元之價值，而未
    回復其應有之狀態。從而，上訴人本於侵權行為損害賠償之
    法律關係，請求被上訴人賠償10萬1,850 元，及自起訴狀繕
    本送達被告之翌日起至清償日止，按週年利率5%計算之利息
    ，自屬有理由，應予准許。原審僅命被上訴人給付3 萬5,87
    5 元及其法定遲延利息，而駁回上訴人其餘之訴，自有未洽
    。上訴意旨就此部分指摘原判決不當，求予廢棄改判，為有
    理由。爰由本院將原判決此部分予以廢棄，改判如主文第2
    項所示。
七、本件事證已臻明確，其餘兩造主張、陳述暨所提之證據，經
    審酌均與本院前揭判斷不生影響，爰不一一詳予論述，附此
    敘明。
據上論結，本件上訴為有理由，依民事訴訟法第436 條之1 第3
項、第450 條、第78條、第463 條、第385 條第1 項前段，判決
如主文。
中    華    民    國    99    年    11    月    29    日
                  民事第三庭  審判長法  官  王本源
                                    法  官  施月燿
                                    法  官  林尚諭
以上正本證明與原本無異。
如對本判決上訴，應於判決送達後20日內向本院提出上訴狀；若
委任律師提起上訴者，應一併繳納上訴審裁判費，否則本院得不
命補正逕行駁回上訴。
中    華    民    國    99    年    11    月    29    日
                              書記官  吳華瑋

司法院資訊處製作；財團法人民間司法改革基金會備份。
